【裁判字號】    97,重訴,153
【裁判日期】    970715
【裁判案由】    侵權行為損害賠償
【裁判全文】
臺灣板橋地方法院民事判決             97年度重訴字第153號
原      告  甲○○○
訴訟代理人  江燕偉律師
被      告  乙○○
            大榮汽車貨運股份有限公司
法定代理人  丙○○
前二人共同
訴訟代理人  郭登富律師
            王耀安律師
上列當事人間請求侵權行為損害賠償事件，經本院刑事庭移送前
來（附民案號：97年度交重附民字第2 號，刑事案號：96年度交
易字第601 號），本院於中華民國97年7 月1 日言詞辯論終結，
判決如下：
    主  文
被告應連帶給付原告新臺幣壹拾貳萬陸仟捌佰玖拾玖元，及自民
國九十七年四月二十二日起至清償日止，按週年利息百分之五計
算之利息。
原告其餘之訴駁回。
訴訟費用由被告連帶負擔八十分之一，餘由原告負擔。
本判決第一項均得假執行；但被告如以新臺幣壹拾貳萬陸仟捌佰
玖拾玖元為原告預供擔保，或將請求標的物提存，得免為假執行
。
原告其餘假執行之聲請駁回。
    事實及理由
一、按訴狀送達後，原告不得將原訴變更或追加他訴，但擴張或
    減縮應受判決事項之聲明者，不在此限；被告於訴之變更或
    追加無異議，而為本案之言詞辯論者，視為同意變更或追加
    ，民事訴訟法第255 條第1 項第3 款及同條第2 項定有明文
    。本件原告起訴原係依民法侵權行為規定請求被告給付新臺
    幣（下同）9,903,298 元；起訴狀繕本送達被告後，原告於
    民國97年6 月19日民事減縮聲明狀減縮聲明金額為9,895,49
    8 元，核屬減縮應受判決事項之聲明，應予准許，合先敘明
    。
二、原告起訴主張：
(一)、被告乙○○受僱於被告大榮汽車貨運股份有限公司（下稱大
    榮貨運公司）從事送貨工作，於96年1 月26日下午6 時許，
    駕駛被告大榮貨運公司所有之車號295-JW號營業小貨車，沿
    臺北縣新莊市○○街由西往東方向行駛，行經該路段與中泰
    街77巷巷口時，本應注意汽車行至無號誌交岔路口時，應減
    速慢行作隨時停車之準備，而依當時天候晴、夜間有照明、
    柏油路面乾燥無缺陷、亦無障礙物、視距良好，並無不能注
    意之情事，竟疏未注意及此，猶貿然前行，適有原告騎乘車
    號PMW-205 號重型機車沿臺北縣新莊市○○街77巷由北往南
    方向直行駛至，本應注意汽車行至無號誌交岔路口時，同為
    直行車或轉彎車者，左方車應暫停讓右方車先行，亦疏未注
    意，未暫停讓左方車先行，被告乙○○見狀閃煞不及，撞擊
    原告所騎乘之上開機車，致原告因而人車倒地，受有頭部外
    傷併蜘蛛膜下腔出血、頭痛、肩部粘連囊炎、第三四腰椎滑
    脫、高血壓、腦內出血、髖挫傷、左手挫傷及右肘擦傷等傷
    害。被告所涉業務過失傷害之犯行，業經臺灣板橋地方法院
    檢察署檢察官提起公訴，並由本院以96年度交易字第601 號
    刑事判決判處有期徒刑3 月減為有期徒刑1 月又15日確定，
    ，原告自得請求被告乙○○賠償因此所受之損害。而被告大
    榮貨運公司係為被告乙○○之僱用人，對受僱人因執行職務
    ，不法侵害原告之權利，依法亦應與受僱人即被告乙○○負
    連帶損害賠償責任。又原告因本件車禍受傷受有已支出醫藥
    費用99,298元及日後預計支付醫藥費5,798,000 元、機車修
    復費用8,200 元、喪失工作能力損失990,000 元、精神慰撫
    金3,000,000 元，合計為9,895,498 元。為此，爰依民法第
    184 條第1 項前段、第188 條第1 項前段、第193 條第1 項
    、第195 條第1 項之規定，提起本件訴訟。
(二)、聲明：被告應連帶賠償原告9,895,498 元，及自起訴狀繕本
    送達翌日起至清償日止，按週年利率5 ％計算之利息；願供
    擔保後，請准宣告假執行。
三、被告則以：對於原告因此次車禍受有頭部外傷一節不爭執，
    但原告所稱另受有高血壓、頭痛、肩部粘連囊炎，是否與車
    禍有關，令人存疑；又對於原告提出醫院所開立之收據上所
    載之醫療費用99,298元被告願意支付，但對於原告所指日後
    需要醫療費用5,798,000 元部分，則未見原告提出證據；又
    原告係36年9 月2 日出生，離強制退休年紀尚計7 個月，原
    告請求5 年薪資損害，顯然無據；原告請求之慰撫金過高；
    原告對於本件車禍之發生，與有過失等語，資為抗辯。並聲
    明求為判決：原告之訴及假執行之聲請均駁回，如受不利判
    決，願供擔保請准宣告免為假執行。
四、原告主張被告乙○○於96年1 月26日下午6 時許，駕駛車號
    295-JW號營業小貨車，沿臺北縣新莊市○○街由西往東方向
    行駛，行經該路段與中泰街77巷巷口時，本應注意汽車行至
    無號誌交岔路口時，應減速慢行作隨時停車之準備，而依當
    時天候晴、夜間有照明、柏油路面乾燥無缺陷、亦無障礙物
    、視距良好，並無不能注意之情事，竟疏未注意及此，猶貿
    然前行，適有原告騎乘車號PMW-205 號重型機車沿臺北縣新
    莊市○○街77巷由北往南方向直行駛至，本應注意汽車行至
    無號誌交岔路口時，同為直行車或轉彎車者，左方車應暫停
    讓右方車先行，亦疏未注意，未暫停讓左方車先行，被告乙
    ○○見狀閃煞不及，撞擊原告所騎乘之上開機車，致原告因
    而人車倒地，受有頭部外傷併蜘蛛膜下腔出血、頭痛、肩部
    粘連囊炎、第三四腰椎滑脫、高血壓、腦內出血、髖挫傷、
    左手挫傷及右肘擦傷等傷害。被告乙○○所涉業務過失傷害
    之犯行，業由本院以96年度交易字第601 號刑事判決判處有
    期徒刑3 月減為有期徒刑1 月又15日確定，以及被告大榮貨
    運公司乃係被告乙○○之僱用人之事實，業據原告提出與所
    述相符之道路交通事故現場圖1 紙、現場照片18幀、車損照
    片及監視器翻拍照片30張在卷為證，並經本院依職權調取本
    院96年度交易字第601 號過失傷害案件之刑事偵審案卷查明
    屬實，且為被告所均不爭執，自堪信為真實。
五、按汽車行駛至無號誌之交岔路口，應減速慢行，作隨時停車
    之準備；道路交通安全規則第93條第1 項第2 款定有明文。
    本件被告乙○○既考領有職業大貨車駕駛執照，此有道路交
    通事故調查報告表(一)1 份附卷可參，對上開規定理當知之甚
    詳並應確實遵守，輔以本件道路交通事故發生當時天候晴、
    夜間有照明、柏油路面乾燥無缺陷、亦無障礙物、視距良好
    ，依被告乙○○自身之智識、能力並無不能注意之情事，被
    告乙○○竟因疏未減速慢行，作隨時停車之準備而致肇生本
    件道路交通事故，則被告乙○○就本件車禍之發生確有過失
    乙節實甚明顯，且被告乙○○就此亦不否認，則被告乙○○
    自應負過失責任。
六、次按因故意或過失，不法侵害他人之權利者，負損害賠償責
    任；受僱人因執行職務，不法侵害他人之權利者，由僱用人
    與行為人連帶負損害賠償責任，民法第184 條第1 項前段、
    第188 條第1 項前段分別定有明文。又不法侵害他人之身體
    或健康者，對於被害人因此喪失或減少勞動能力或增加生活
    上之需要時，應負損害賠償責任；不法侵害他人之身體、健
    康、名譽、自由、信用、隱私、貞操，或不法侵害其他人格
    法益而情節重大者，被害人雖非財產上之損害，亦得請求賠
    償相當之金額，民法第193 條第1 項、第195 條第1 項前段
    亦分別有明文可參。本件被告乙○○因駕車過失，不法侵害
    原告之權利，應負過失責任，且被告大榮貨運公司係被告乙
    ○○之僱用人等情，既經認定，已如上述，則被告二人自應
    就原告因本件車禍所受損害連帶負責賠償。茲將原告得請求
    賠償之金額分述如下：
(一)、醫藥費用：原告主張其因本件車禍，已支出醫療費用99,298
    元之事實，業據其提出醫療費用收據1 份為證，且為被告所
    均不爭執，並同意如數給付，自堪信為真實。至原告另主張
    其因本件車禍，日後應支付支醫療費用計5,798,000 元，則
    未據原告提出任何證據以實其說，本院自無從信原告此部分
    主張為真實。據此，原告得請求之醫療費用合計為99,298元
    。
(二)、減少勞動能力之損失：原告主張其車禍受傷前每月薪資16,5
    00元，因此次車禍受傷，長達5 年均無法工作，而受有薪資
    損失計990,000 元，被告對於原告受傷前每月薪資16,500元
    ，因此次受傷7 個月無法工作一節固不爭執，惟否認原告因
    此次受傷受有5 年薪資之損失。經查，原告主張其因此次受
    傷長達5 年不能工作之事實，並未提出任何證據以實其說，
    本院自無從採信原告此部分主張為真實，本院衡量原告所受
    之傷勢，認為被告所辯原告因此次受傷致7 個月無法工作之
    抗辯尚屬合理，為可採信。據此，原告得請求因此次受傷不
    能工作之損失共計為115,500 元。（計算式為165,00 ×7＝
    115,500）
(三)、精神慰撫金：原告因被告乙○○不法侵害其身體、健康，痛
    苦莫名，堪認其精神上確實受有相當之痛苦。是原告請求被
    告連帶賠償精神慰撫金等語，係屬有據，應予准許。茲本院
    斟酌兩造之身分、地位即原告為小學畢業，目前無業，被告
    乙○○為高中畢業，月薪約37,000元等情，並經本院依職權
    調取兩造稅務電子閘門財產所得調件明細表附卷可參，以及
    審酌被告侵害程度、事發之經過與緣由、原告亦與有過失（
    詳後述）等一切情狀，認原告得請求之精神慰撫金以200,00
    0 元為公允，逾此部分之請求，則屬無據，應予駁回。
(四)、次按物被毀損時，被害人除得依民法第196 條請求賠償外，
    並不排除民法第231 條至第215 條之適用。依民法第196 條
    請求賠償物被毀損所減少之價額，得以修復費用為估定之標
    準，但以必要者為限（例如：修理材料以新品換舊品，應予
    折舊）。被害人如能證明其物因毀損所減少之價額，超過必
    要之修復費用時，就其差額，仍得請求賠償，有最高法院77
    年度第9 次民事庭會議決議(一)可資參照。原告主張其因本件
    車禍，已支出機車必要修復費用8,200 元之事實，業據其提
    出廣大機車行估價單影本1 紙為證，復為被告所不爭執，自
    堪信為真實。是原告主張被告應連帶賠償機車修理費用8,20
    0 元等語，同屬有據，應予准許。
(四)、綜上，原告因本件車禍共計受有414,798 元之損害（計算式
    ：99,298元＋115,500 元＋200,000 元＋8,200 ＝422,998
    元）。
七、被告另抗辯本件車禍之發生原告亦有過失等語。按損害之發
    生或擴大，被害人與有過失者，法院得減輕賠償金額，或免
    除之，民法第217 條第1 項定有明文。又按汽車行駛至無號
    誌之交岔路口，同為直行車或轉彎車者，左方車應暫停讓右
    方車先行；道路交通安全規則第102 條第1 項第2 款定有明
    文。查原告騎乘機車行經本件無號誌之交叉路口，左方車未
    暫停讓右方車先行而肇事，則原告就本件車禍之發生亦確有
    過失甚明，此並業經臺灣省臺北縣區車輛行車事故鑑定委員
    會認定在案，有鑑定意見書1 份附於本院96年度交易字第60
    1 號刑事卷內可參，是被告抗辯原告亦與有過失等語即屬可
    採。茲本院斟酌兩造之過失情形，即被告乙○○夜晚駕駛營
    業小客車，行經無號誌交岔路口，未減速慢行，為肇事次因
    ，過失程度較輕，而原告夜晚駕駛重型機車，行經無號誌交
    岔路口，左方車未暫停讓右方車先行，為肇事主因，其過失
    程度較被告許尹名為重，認被告乙○○應僅有十分之三之過
    失責任，故應減輕被告乙○○十分之七之過失責任。即被告
    就原告所受之前揭損害，應賠償之金額為126,899 元（元以
    下四捨五入）。
八、從而，原告依據侵權行為法律關係，請求被告連帶賠償126,
    899 元，及自起訴狀繕本最後送達被告翌日即97年4 月22日
    起至清償日止，按週年利息5 ％計算之利息，為有理由，應
    予准許；逾此部分之請求，則為無理由，應予駁回。
九、本件原告勝訴部分係屬所命給付之金額未逾500,000 元者，
    應依職權宣告假執行，惟被告亦陳明願供擔保，請准宣告免
    為假執行，就原告勝訴部分，於法並無不合，爰酌定相當之
    擔保金額准許之。至原告敗訴部分，其假執行之聲請既已失
    所附麗，應併予駁回。
十、因本案事證已臻明確，兩造其餘主張陳述及所提之證據，經
    本院審酌後認為與判決結果無影響，爰不一一論述，附此敘
    明。
十一、結論：本件原告之訴為一部有理由，一部無理由，依民事
      訴訟法第79條、第85條第2 項、第389 條第1 項第5 款、
      第392條第2 項，判決如主文。
中    華    民    國    97    年    7     月    15    日
                  民事第三庭    法  官  邱育佩
以上正本證明與原本無異
如對本判決上訴，須於判決送達後20日內向本院提出上訴狀
中    華    民    國    97    年    7     月    15    日
                                書記官  林兆嘉


司法院資訊處製作；財團法人民間司法改革基金會備份。
